---
title: "deber_clase_2_pfsh"
author: "Pablo Sarango"
date: "2024-03-05"
output: html_document
---

```{r setup, include=FALSE}
knitr::opts_chunk$set(echo = TRUE)
```

# Más ejercicios de lectura
Dentro de la carpeta `/data` hay distintos archivos que contienen la información de 6 columnas
de la ENESEM (descrita en clase). El ejercicio consiste en:

1. Instala las librerias necesarias para poder leer los archivos de extensión: `.xlsx, .dta, .sav`.

```{r}
# install.packages(c("readxl","haven"))
```


3. Carga las librerias en la sesión de R

```{r}
library(readxl)
library(haven)
```
``
3. Utiliza las funciones necesarias de cada libreria para leer los archivos y guardalos como tablas u objetos.

```{r}

# Importar archivo .csv
archivo_csv <- read.csv("~/enesem_tics.csv")

# Importar archivo .dta
archivo_dta <- read_dta("~/enesem_tics.dta")

# Importar archivo .sav
archivo_sav <- read_sav("~/enesem_tics.sav")

# Importar archivo .txt
archivo_txt <- read.table("~/enesem_tics.txt", header = TRUE, sep = ";")

# Importar archivo .xlsx
archivo_xlsx <- read_excel("~/enesem_tics.xlsx")
```

4. Emplea la función `class()` sobre cada uno de ellos ¿Hay alguna diferencia en los resultados? ¿Que pasa si usamos la función `typeof()`?

```{r}
# Funcion class() -------------------------------------------------------
class(archivo_csv)
# "data.frame" 

class(archivo_dta)
# "tbl_df"     "tbl"        "data.frame"

class(archivo_sav)
# "tbl_df"     "tbl"        "data.frame"

class(archivo_txt)
# "data.frame"

class(archivo_xlsx)
# "tbl_df"     "tbl"        "data.frame"

# Funcion typeof() -------------------------------------------------------
typeof(archivo_csv)
# "list"

typeof(archivo_dta)
# "list"

typeof(archivo_sav)
# "list"

typeof(archivo_txt)
# "list"

typeof(archivo_xlsx)
# "list"

```

- La función `class()` nos dice la clase del objeto.
- La función `typeof()` nos dice el modo de almacenamiento del objeto. 

6. Emplea la función  `attributes()` sobre cada objeto y observa los resultados en la consola.

Al aplicar `attributes()` a cada objeto se devuelven los atributos:
`$names`
`$class`
`$row.names`
para cada uno de los objetos. 



```{r}

numero_empleados <- archivo_csv[c("n_emp_m", "n_emp_h")]

numero_empleados$numero_total_empleados <- numero_empleados$n_emp_h + numero_empleados$n_emp_m

tamanio_empresa <- table(cut(numero_empleados$numero_total_empleados, breaks = c(1,10,50,100,200,Inf)))

print(tamanio_empresa)
```

